---
pagetitle: "Clasificación de la Fase del Ciclo Menstrual"
format:
  revealjs:
    theme: [default, custom.scss]
    self-contained: true
    logo: logo.png
# Esto desactiva la portada automática para que no se duplique
title-slide-attributes:
  data-state: "hide-title-slide"
bibliography: referencias.bib
csl: "https://raw.githubusercontent.com/citation-style-language/styles/master/ieee.csl"
---

# Ciclo menstrual: Clasificación de las fases mediante Deep Learning

::: {style="font-size: 0.6em; color: #2D2926; margin-bottom: 30px; letter-spacing: 2px; text-align: center;"}
MODELOS DE DEEP LEARNING
:::

::::: columns
::: {.column width="50%" style="text-align: center;"}
**Integrantes:** <br> Sofía Roca Contreras <br> Bianca Bruna Ramírez
:::

::: {.column width="50%" style="text-align: center;"}
**Profesor:** <br> Francisco Plaza-Vega
:::
:::::

::: {style="margin-top: 40px; font-size: 0.55em; color: #9B4D4D; text-align: center;"}
Universidad de Santiago de Chile
:::

# Objetivos

## Objetivos {.smaller}

**Objetivo general:** Desarrollar y evaluar un modelo secuencial para clasificar las fases del ciclo menstrual en usuarias con patrones regulares e irregulares.

**Objetivos específicos:**

- Definir y construir las secuencias temporales y sus respectivas etiquetas.

– Implementar modelos LSTM y CNN 1D para la clasificación de las fases.

– Comparar su desempeño con un modelo tradicional mediante macro F1-score y métricas por fase.

# Descripción de los datos

## Descripción de los datos {.smaller}

**Base de datos** de 80 variables y 1.665 observaciones extraída de [Kaggle](https://www.kaggle.com/datasets/nikitabisht/menstrual-cycle-data)

Registros de ciclos menstruales de 159 personas.

::: {style="font-size: 52%;"}
| Variables | Descripción | Tipo |
|:------------------:|:------------------:|:------------------:|
| id | Identificador único de la usuaria | Texto |
| numero_ciclo | Número secuencial del ciclo registrado para esa usuaria | Entero |
| edad | Edad de la usuaria | Entero |
| imc | Índice de Masa Corporal (IMC) | Decimal |
| duracion_ciclo | Duración total del ciclo en días. | Entero |
| promedio_duracion_ciclo | Promedio de duración de los ciclos de la usuaria | Entero |
| duracion_menstruacion | Duración del periodo menstrual (días de sangrado) | Entero |
| promedio_duracion_menstruacion | Promedio de duración de la menstruación | Decimal |
| intensidad_sangrado_media | Intensidad promedio de sangrado | Decimal |
| primer_dia_alta_fertilidad | Primer día de niveles "altos" de fertilidad detectados | Entero |
| total_dias_alta_fertilidad | Cantidad total de días con fertilidad alta | Entero |
| total_dias_peak_fertilidad | Cantidad de días en el nivel máximo (Peak) de fertilidad | Entero |
| dia_estimado_ovulacion | Día estimado de la ovulación dentro del ciclo | Entero |
| duracion_fase_lutea | Duración de la fase lútea (post-ovulación) | Entero |
:::

## Visualización {.smaller}

::: {style="font-size: 45%; overflow-x: auto;"}
```{r}
library(dplyr)
library(DT)
setwd("C:/Users/sofir/OneDrive/Escritorio/Universidad/Deep learning/Presentación 2")
data = read.csv("FedCycleData071012 (2).csv")

data = data %>%
  select(ClientID, CycleNumber, Age, BMI, LengthofCycle, MeanCycleLength, LengthofMenses,
         MeanMensesLength, MeanBleedingIntensity, FirstDayofHigh, TotalNumberofHighDays,
         TotalNumberofPeakDays, EstimatedDayofOvulation, LengthofLutealPhase) %>%
  rename(id                         = ClientID,
         numero_ciclo               = CycleNumber,
         edad                       = Age,
         imc                        = BMI,
         duracion_ciclo             = LengthofCycle,
         promedio_duracion_ciclo    = MeanCycleLength,
         duracion_menstruacion      = LengthofMenses,
         promedio_duracion_menstruacion   = MeanMensesLength,
         intensidad_sangrado_media  = MeanBleedingIntensity,
         primer_dia_alta_fertilidad            = FirstDayofHigh,
         total_dias_alta_fertilidad           = TotalNumberofHighDays,
         total_dias_peak_fertilidad            = TotalNumberofPeakDays,
         dia_estimado_ovulacion     = EstimatedDayofOvulation,
         duracion_fase_lutea        = LengthofLutealPhase)

datatable(data, options = list(
  scrollX = TRUE,
  columnDefs = list(list(className = 'dt-center', targets = "_all"))
))
```
:::

# Análisis exploratorio e imputación

## Tratamiento de valores faltantes {.smaller}

::: {.panel-tabset}
### Código en R
```{r}
#| eval: false
#| echo: true

library(tidyr)
library(mice)

setwd("C:/Users/sofir/OneDrive/Escritorio/Universidad/Deep learning/Presentación 2")
data = read.csv("FedCycleData071012 (2).csv")

df_filter = data %>%
  select(ClientID, CycleNumber, Age, BMI, LengthofCycle, MeanCycleLength, LengthofMenses,
         MeanMensesLength, MeanBleedingIntensity, FirstDayofHigh, TotalNumberofHighDays,
         TotalNumberofPeakDays, EstimatedDayofOvulation, LengthofLutealPhase) %>%

# --- PRIMERA FASE: Agrupado por paciente ---
  group_by(ClientID) %>%
  fill(Age, BMI, MeanCycleLength, MeanMensesLength, MeanBleedingIntensity, .direction = "downup") %>%
  mutate(MeanCycleLength = mean(LengthofCycle, na.rm = TRUE),
         MeanMensesLength = mean(LengthofMenses, na.rm = TRUE),
         # Imputación local (usando la mediana de la propia paciente)
         FirstDayofHigh = ifelse(is.na(FirstDayofHigh), median(FirstDayofHigh, na.rm = TRUE), FirstDayofHigh),
         TotalNumberofPeakDays = ifelse(is.na(TotalNumberofPeakDays), median(TotalNumberofPeakDays, na.rm = TRUE), TotalNumberofPeakDays),
         EstimatedDayofOvulation = ifelse(is.na(EstimatedDayofOvulation), median(EstimatedDayofOvulation, na.rm = TRUE), EstimatedDayofOvulation),
         LengthofLutealPhase = ifelse(is.na(LengthofLutealPhase), median(LengthofLutealPhase, na.rm = TRUE), LengthofLutealPhase)) %>%
  # --- SEGUNDA FASE: Tratamiento global ---
  ungroup() %>%
  mutate(
    MeanBleedingIntensity = ifelse(is.na(MeanBleedingIntensity), 
                                   median(MeanBleedingIntensity, na.rm = TRUE), 
                                   MeanBleedingIntensity)
  )

df_pacientes <- df_filter %>%
  group_by(ClientID) %>%
  summarise(
    Age = first(Age),
    BMI = first(BMI),
    MeanBleedingIntensity = first(MeanBleedingIntensity),
    # Le pasamos los promedios al algoritmo para que haga mejores predicciones
    MeanCycleLength = first(MeanCycleLength), 
    MeanMensesLength = first(MeanMensesLength)
  ) %>%
  ungroup()

datos_para_imputar <- df_pacientes %>% select(-ClientID)
imputacion <- mice(datos_para_imputar, m = 1, method = "pmm", seed = 123, printFlag = FALSE)

# Extraemos la base de pacientes ya rellenada
pacientes_imputados <- complete(imputacion)

# Devolvemos el ClientID a la tabla limpia
df_pacientes_limpio <- bind_cols(ClientID = df_pacientes$ClientID, pacientes_imputados)

# 4. FASE 3: Reconstruir la base final uniendo los datos perfectos
df_final <- df_filter %>%
  # Quitamos las columnas originales que aún tenían NA
  select(-Age, -BMI, -MeanBleedingIntensity) %>%
  # Pegamos las columnas corregidas asegurando que coincidan por ClientID
  left_join(df_pacientes_limpio %>% select(ClientID, Age, BMI, MeanBleedingIntensity), by = "ClientID")

df_final <- df_final %>% 
  rename(id                         = ClientID,
         numero_ciclo               = CycleNumber,
         edad                       = Age,
         imc                        = BMI,
         duracion_ciclo             = LengthofCycle,
         promedio_duracion_ciclo    = MeanCycleLength,
         duracion_menstruacion      = LengthofMenses,
         promedio_duracion_menstruacion   = MeanMensesLength,
         intensidad_sangrado_media  = MeanBleedingIntensity,
         primer_dia_alta_fertilidad            = FirstDayofHigh,
         total_dias_alta_fertilidad           = TotalNumberofHighDays,
         total_dias_peak_fertilidad            = TotalNumberofPeakDays,
         dia_estimado_ovulacion     = EstimatedDayofOvulation,
         duracion_fase_lutea        = LengthofLutealPhase)
```

### Resultado
::: {style="font-size: 45%; overflow-x: auto;"}
```{r}
#| eval: true
#| echo: false

library(tidyr)
library(mice)

setwd("C:/Users/sofir/OneDrive/Escritorio/Universidad/Deep learning/Presentación 2")
data = read.csv("FedCycleData071012 (2).csv")

df_filter = data %>%
  select(ClientID, CycleNumber, Age, BMI, LengthofCycle, MeanCycleLength, LengthofMenses,
         MeanMensesLength, MeanBleedingIntensity, FirstDayofHigh, TotalNumberofHighDays,
         TotalNumberofPeakDays, EstimatedDayofOvulation, LengthofLutealPhase) %>%

# --- PRIMERA FASE: Agrupado por paciente ---
  group_by(ClientID) %>%
  fill(Age, BMI, MeanCycleLength, MeanMensesLength, MeanBleedingIntensity, .direction = "downup") %>%
  mutate(MeanCycleLength = mean(LengthofCycle, na.rm = TRUE),
         MeanMensesLength = mean(LengthofMenses, na.rm = TRUE),
         # Imputación local (usando la mediana de la propia paciente)
         FirstDayofHigh = ifelse(is.na(FirstDayofHigh), median(FirstDayofHigh, na.rm = TRUE), FirstDayofHigh),
         TotalNumberofPeakDays = ifelse(is.na(TotalNumberofPeakDays), median(TotalNumberofPeakDays, na.rm = TRUE), TotalNumberofPeakDays),
         EstimatedDayofOvulation = ifelse(is.na(EstimatedDayofOvulation), median(EstimatedDayofOvulation, na.rm = TRUE), EstimatedDayofOvulation),
         LengthofLutealPhase = ifelse(is.na(LengthofLutealPhase), median(LengthofLutealPhase, na.rm = TRUE), LengthofLutealPhase)) %>%
  # --- SEGUNDA FASE: Tratamiento global ---
  ungroup() %>%
  mutate(
    MeanBleedingIntensity = ifelse(is.na(MeanBleedingIntensity), 
                                   median(MeanBleedingIntensity, na.rm = TRUE), 
                                   MeanBleedingIntensity)
  )

df_pacientes <- df_filter %>%
  group_by(ClientID) %>%
  summarise(
    Age = first(Age),
    BMI = first(BMI),
    MeanBleedingIntensity = first(MeanBleedingIntensity),
    # Le pasamos los promedios al algoritmo para que haga mejores predicciones
    MeanCycleLength = first(MeanCycleLength), 
    MeanMensesLength = first(MeanMensesLength)
  ) %>%
  ungroup()

datos_para_imputar <- df_pacientes %>% select(-ClientID)
imputacion <- mice(datos_para_imputar, m = 1, method = "pmm", seed = 123, printFlag = FALSE)

# Extraemos la base de pacientes ya rellenada
pacientes_imputados <- complete(imputacion)

# Devolvemos el ClientID a la tabla limpia
df_pacientes_limpio <- bind_cols(ClientID = df_pacientes$ClientID, pacientes_imputados)

# 4. FASE 3: Reconstruir la base final uniendo los datos perfectos
df_final <- df_filter %>%
  # Quitamos las columnas originales que aún tenían NA
  select(-Age, -BMI, -MeanBleedingIntensity) %>%
  # Pegamos las columnas corregidas asegurando que coincidan por ClientID
  left_join(df_pacientes_limpio %>% select(ClientID, Age, BMI, MeanBleedingIntensity), by = "ClientID")

df_final <- df_final %>% 
  rename(id                         = ClientID,
         numero_ciclo               = CycleNumber,
         edad                       = Age,
         imc                        = BMI,
         duracion_ciclo             = LengthofCycle,
         promedio_duracion_ciclo    = MeanCycleLength,
         duracion_menstruacion      = LengthofMenses,
         promedio_duracion_menstruacion   = MeanMensesLength,
         intensidad_sangrado_media  = MeanBleedingIntensity,
         primer_dia_alta_fertilidad            = FirstDayofHigh,
         total_dias_alta_fertilidad           = TotalNumberofHighDays,
         total_dias_peak_fertilidad            = TotalNumberofPeakDays,
         dia_estimado_ovulacion     = EstimatedDayofOvulation,
         duracion_fase_lutea        = LengthofLutealPhase)

datatable(df_final, options = list(
  scrollX = TRUE,
  columnDefs = list(list(className = 'dt-center', targets = "_all"))
))
```
:::

:::

# Estado del arte

# Metodología

# Descripción y justificación de la arquitectura

# Implementación

# Configuración del entrenamiento de la red

# Validación, resultados y comparación

# Conclusiones, limitaciones y trabajos futuros


